臺灣高等法院民事判決
110年度上易字第609號
上  訴  人  沈美娟  
被 上訴 人  謝慧伶  
訴訟代理人  曾進益  
上列當事人間第三人異議之訴事件，上訴人對於中華民國110年3
月31日臺灣新北地方法院109年度訴字第3566號第一審判決提起
上訴，本院於110年9月14日言詞辯論終結，判決如下：
    主  文
上訴駁回。
第二審訴訟費用由上訴人負擔。
    事實及理由
一、上訴人主張：被上訴人前持原法院109年度司促字第11926號
    支付命令（下稱系爭支付命令）及確定證明書，以伊父即訴
    外人沈金海為執行債務人，聲請原法院以109年度司執字第8
    2624號清償債務強制執行事件（下稱系爭執行事件），對門
    牌新北市○○區○○路000○0號房屋（下稱系爭房屋）為強制執
    行（下稱系爭執行程序）。惟系爭房屋係伊出資興建而為伊
    所有。被上訴人以系爭執行事件對系爭房屋為執行，應為不
    當等情。爰依強制執行法第15條規定，求為撤銷系爭執行程
    序之判決（原審為上訴人敗訴判決，經其提起上訴）。其上
    訴聲明：（一）原判決廢棄。（二）系爭執行程序應予撤銷
    。
二、被上訴人則以：系爭房屋非上訴人所有，上訴人無排除系爭
    執行程序之權利等語，資為抗辯。
三、被上訴人持系爭支付命令及確定證明書為執行名義，以沈金
    海為執行債務人，聲請以系爭執行事件對系爭房屋為強制執
    行；系爭執行程序因上訴人依原法院109年度聲字第330號裁
    定，為被上訴人提供擔保後停止執行而尚未終結；系爭房屋
    為未辦理建物第一次所有權登記之建物，坐落新北市土城區
    永豐段1096、1099、1159（公有地）、1162、1163、1178（
    公有地）地號土地等事實，為兩造所不爭執（見本院卷第97
    頁），堪信為真正。
四、上訴人主張其為系爭房屋之所有權人，係有足以排除系爭執
    行程序之權利，為被上訴人以前開情詞所否認。經查：
（一）強制執行法第15條所謂就執行標的物有足以排除強制執行
      之權利者，係指對於執行標的物有所有權、典權、留置權
      、質權存在情形之一者而言。又未辦理建物第一次所有權
      登記之房屋，其所有權屬於出資興建之建築人。查系爭房
      屋為未辦理建物第一次所有權登記之建物（見上三所示）
      ，上訴人主張該房屋為其出資興建，既為被上訴人所否認
      ，則上訴人應就此有利於己之事實，負舉證之責。
（二）依上訴人提出86年1月1日切結書（下稱系爭切結書）所載
      ：立切結書人林火旺所有坐落臺北縣○○市○○○段○○○○段000
      地號土地（即重測後之新北市○○區○○段0000地號土地，有
      本院卷第90頁之土地登記第一類謄本可參），面積135平
      方公尺全部，確已由立切結書人自願出售於沈金海承受無
      誤‧‧立切結書人並同意先由沈金海建築房屋，嗣後房屋產
      權一概應歸由沈金海所有，恐口無憑，特立此切結書為證
      等內容（本院卷第23頁）以觀，僅可證明立該切結書之林
      火旺係同意沈金海於該土地上興建房屋，無從據為系爭房
      屋係由上訴人出資興建之認定。
（三）上訴人雖主張：系爭房子是伊出資興建的，第一年整地花
      了現金新臺幣(下同)100萬元，後面兩、三年或是三、四
      年，沈金海跟伊要錢，例如管線費等，沈金海只是跟伊說
      蓋房子要用的，陸陸續續跟伊要了3、400萬元，有交付支
      票、現金，其中退補的2張支票，1張是100萬元、1張是28
      萬元，支票沒退補的查不到，其餘是交付現金給沈金海云
      云（見本院卷第96至97頁）。然未據其提出對應之支出證
      明，已難遽謂為真。參諸財團法人台灣票據交換所110年3
      月9日函所載上訴人之花蓮區中小企業銀行之支票退補紀
      錄，並無上訴人所稱之28萬元支票退補內容，且上訴人之
      全部（14筆）支票退補期間為84年11月27日至85年11月4
      日止（見原審卷第89頁），均在林火旺86年1月1日簽立系
      爭切結書之前，則該退補記錄仍不能資為上訴人有以支票
      為出資興建系爭房屋之佐證。至上訴人改稱：林火旺簽立
      系爭切結書前2、3年，另有簽立1張比較簡單的草稿，因
      弄到印泥而爛掉云云（見本院卷第98、114頁），未據其
      舉證以實其說，亦無從憑採。
（四）依上訴人提出之台中市中山地政事務所核發之土地及建物
      所有權狀所載：登記日期為85年3月16日、所有權人為上
      訴人等內容（見本院卷第35至39頁）；蓋有107年1月15日
      全家代收章、營業人為潘秀鳳即俏麗美容坊、應繳金額2,
      700元之營業稅核定稅額繳款書（見本院卷第31頁）；用
      水地址為新北市○○區○○路000號3樓之106年12月轉帳代繳
      水費繳費憑證（見本院卷第33頁）；及101年8月28日放款
      結清證明書、101年9月7日清償證明、101年10月19日清償
      證明等內容（見本院卷第119至123頁）以考，僅可證明上
      訴人於85年3月16日登記取得該台中房地；潘秀鳳有於107
      年1月繳納俏麗美容坊營業稅；該新北市○○區○○路000號3
      樓於計費日期106年9月1日至同年11月1日之水費有轉帳繳
      納；上訴人積欠中國信託商業銀行之現金卡貸款、澳盛銀
      行之信用卡債務、國泰世華商業銀行之消費金融無擔保債
      務，業於101年8至10月分別繳清之事實，均不能據為系爭
      房屋確由上訴人出資興建之證明。再參諸新北市政府稅捐
      稽徵處109年8月13日向原法院民事執行處函稱：系爭房屋
      尚未設立房屋稅籍（見原審卷第65頁）；及該稅捐稽徵處
      嗣於同年10月20日向原法院民事執行處檢送上訴人於109
      年9月7日向該處申報設立稅籍證明書，並稱該房屋稅籍證
      明書係内部課稅資料，僅供公務參考用，並不作為產權之
      歸屬之依據等內容（見原審卷第69頁）以察，是上訴人於
      系爭執行程序中申請取得系爭房屋之稅籍資料，亦難執以
      為上訴人出資興建系爭房屋之佐證。
（五）基上，上訴人並未證明其出資興建系爭房屋而取得該房屋
      之所有權，其就系爭房屋並無足以排除系爭執行程序之權
      利，則其據以提起第三人異議之訴，請求撤銷系爭執行程
      序，自無理由。
五、綜上所述，上訴人依強制執行法第15條規定，請求撤銷系爭
    執行程序，為無理由，不應准許。原審為上訴人敗訴之判決
    ，於法並無不合。上訴意旨指摘原判決不當，求予廢棄改判
    ，為無理由，應駁回上訴。
六、本件事證已臻明確，兩造其餘之攻擊或防禦方法及所用之證
    據，經本院斟酌後，認為均不足以影響本判決之結果，爰不
    逐一論列，附此敘明。
七、據上論結，本件上訴為無理由，依民事訴訟法第449條第1項
    、第78條，判決如主文。
中　　華　　民　　國　　110 　年　　9 　　月　　28　　日
                    民事第十八庭  
                        審判長法  官  黃明發
                              法  官  賴彥魁
                              法  官  林政佑
正本係照原本作成。
不得上訴。
中　　華　　民　　國　　110 　年　　9 　　月　　28　　日
　　　　　　　　　　　　　    書記官  王韻雅